臺灣板橋地方法院刑事判決　　　　　　　96年度易字第2332號
公　訴　人　臺灣板橋地方法院檢察署檢察官
被　　　告　甲○○
上列被告因詐欺案件，經檢察官聲請簡易判決處刑（95年度偵字
第27120 號），本院認為不得以簡易處刑，改依通常程序判決如
下：
    主  文
甲○○無罪。
    理  由
一、公訴意旨略以：被告甲○○因不慎損壞友人孟憲梅（業經檢
    察官為不起訴處分）所有之車牌號碼J8S-188 號輕型機車，
    而於民國95年9 月11日某時，偕同孟憲梅前往乙○○開設在
    臺北縣板橋市○○街101 巷1 號1 樓之「龍興車業行」，表
    示前上開機車損壞待修，經乙○○告知修理費用約需新臺幣
    （下同）20,000元，並徵得其等同意後，隨即著手進行修護
    工作。同年9 月15日修護完成，乙○○電話連絡被告及孟憲
    梅前來取車，詎被告竟意圖得財產上不法之利益，基於詐欺
    得利之犯意，於同年9 月20日晚間9 時30分許，獨自一人前
    往上址機車行，對乙○○佯稱需使用上開機車前去領錢，請
    其先行交付機車，俟領款後必定回來支付此筆修理費用（合
    計19,200元）云云，並提出孟憲梅當初置放在機車置物箱內
    之機車駕駛執照及機車保險證各1 張，作為本件債務清償之
    擔保，施此一詐術方法，使乙○○陷於錯誤，誤以為被告有
    清償意願，遂將上開機車交付被告騎用，豈料迄今不僅仍未
    支付該筆修理費用，並謊稱業已清償完畢而拒絕給付云云，
    方知受騙，案經乙○○訴由臺北縣政府警察局板橋分局報告
    偵辦。因認被告係犯刑法第339 條第2 項之詐欺得利罪嫌。
二、按犯罪事實應依證據認定之，無證據不得認定犯罪事實；不
    能證明被告犯罪者，應諭知無罪之判決，刑事訴訟法第154
    條第2 項、第301 條第1 項分別定有明文。又告訴人之告訴
    係以使被告受刑事訴追為目的，是其陳述是否與事實相符，
    仍應調查其他證據以資審認；且認定不利於被告之事實，須
    依積極證據，苟積極證據不足為不利於被告事實之認定時，
    即應為有利於被告之認定，更不必有何有利之證據，最高法
    院52年度台上字第1300號、30年上字第816 號判例可資參照
    。再刑事訴訟法第161 條已於91年2 月8 日修正公布，其第
    1 項規定：檢察官就被告犯罪事實，應負舉證責任，並指出
    證明之方法，因此檢察官對於起訴之犯罪事實，應負提出證
    據及說服之實質舉證責任，倘所提出之證據，不足為被告有
    罪之積極證明，或其指出證明之方法，無從說服法院以形成
    被告有罪之心證，基於無罪推定之原則，自應為被告無罪判
    決之諭知，亦經最高法院著有92年臺上字第128 號判例可參
    。
三、公訴人認被告甲○○涉有前開罪嫌，無非係以告訴人乙○○
    之指述，證人孟憲梅之證述，及有蓋有「龍興車業行」圓戳
    章之免用統一發票收據2 紙、被告甲○○所簽發載有行動電
    話號碼及姓名之字條、孟憲梅機車駕照、機車保險證各1 張
    ，為其論據。
四、訊據被告固供承有於95年9 月11日某時，偕同孟憲梅前往「
    龍興車業行」，委請乙○○修理上開機車，及於同年月20日
    晚上9 時30分許，獨自一人，自「龍興車業行」將修理完成
    之上開機車騎走等事實，惟堅決否認有何詐欺得利之犯行，
    辯稱：伊於牽車當天就交付現金20,000元之修車費給乙○○
    等語。
五、經查：
  (一)告訴人乙○○於警詢及偵查中固指稱：95年9 月20日晚上9
    時30分許，被告獨自一人前來機車行，告知急需用車，希望
    可以讓其先將機車騎車前往領錢，並將孟憲梅之機車駕駛執
    照及機車保險證拿給伊作為擔保（見偵查卷第6 頁反面、第
    24頁、第39頁），惟有關其所指被告曾交付孟憲梅之機車駕
    照及保險證作為機車修理費之擔保一節，非但為被告所否認
    ，且上開機車駕照及保險證，孟憲梅係放在於機車置物箱內
    ，修車時並未取出等情，亦經證人孟憲梅於警詢及偵查中結
    證明確（見偵查卷第5 、31頁），而告訴人於本院審理中經
    審判長訊問「孟憲梅的機車駕照及保險證被告如何拿給你」
    時，卻稱：「被告是從他自己的口袋拿出來給我的」等語（
    見本院96年11月1 日審判筆錄），則告訴人指訴被告係以上
    開機車駕照及保險證作為修車費之擔保，是否真實，已不無
    可疑？況上開機車駕照及保險證既為孟憲梅所有，並非被告
    名義，被告如何能將之交付告訴人以為修車費之擔保？告訴
    人又何以會接受非被告本人之證件即讓被告將機車騎走？凡
    此亦均啟人疑竇，且不合乎常理，由是可見告訴人之指訴顯
    有重大瑕疵，而難以憑信。又告訴人雖提出蓋有「龍興車業
    行」圓戳章之免用統一發票收據2 紙及被告甲○○所簽發載
    有行動電話號碼及姓名之字條1 紙為其指訴之佐證，然此等
    證據充其量僅能證明，被告曾將上開機車交予告訴人修理及
    被告曾留姓名、電話予告訴人，以便連絡之事實而已，亦難
    據以作為被告騎走上開機車時未給付修車費之證據。
  (二)退步言之，縱認被告迄今尚未給付修車費予告訴人，惟刑法
    第339 條之詐欺罪，係以行為人於客觀上施用詐術使人陷於
    錯誤，並於行為之初，即已意圖為自己不法所有或圖得財產
    上之不法利益，為其構成要件；債務人於債之關係成立後，
    如有債務不履行之情形，在一般社會經驗上可能之原因甚多
    ，縱令出於惡意而有屬延給付或不為給付之情事，苟無足以
    證明其債之關係發生時自始故意藉此從事財產犯罪之積極證
    據，自不得僅以債信違反之客觀事態，推定債務人自始有詐
    欺之犯意。本件公訴人並未舉證證明被告於95年9 月11 日
    ，偕同孟憲梅前往「龍興車業行」委請乙○○修理機車而成
    立債之關係時，已有詐欺得利之犯意，自難以被告嗣後有拒
    絕付款之情事，而推定被告自始即有詐術之施用，被告亦無
    成立詐欺得利罪之可言。
六、綜上所述，公訴人提出之證據並無法證明被告有詐欺得利之
    犯行，且被告縱有未給付修車費予告訴人之情事，亦無證據
    證明被告自始即有詐欺得利之犯意，應僅係單純之民事糾葛
    。此外，復查無其他積極證據足證被告確有公訴人所指之詐
    欺取財犯行，不能證明被告犯罪，自應為無罪之諭知。
據上論斷，應依刑事訴訟法第301 條第1 項，判決如主文。
本案經檢察官黃佳權到庭執行職務。
中　　華　　民　　國　　96　　年　　11　　月　　15　　日
            刑事第六庭    審判長法　官  高文淵
                                法  官  饒金鳳
                                法  官  林鈺琅
上列正本證明與原本無異。
如不服本判決，應於判決送達後十日內敘明上訴理由，向本院提
出上訴狀（應附繕本）。
                                書記官　林進煌
中　　華　　民　　國　　96　　年　　11　　月　　15　　日
